Ministère des Colonies. Série géographique Indochine
Archives nationales d'outre-mer
- A - Affaires politiques, 1813/1915; INDO AF 1 à 27, 27BIS, 28, 28BIS, 29
  - A70 - Relations diplomatiques avec les souverains indochinois, 1862/1912; INDO AF 25 à 27
    - A71 - Princes; échanges de présents, décorations, 1865/1912; INDO AF 25 à 26
      - Envoi aux chefs laotiens de portraits du Président de la République; envoi d'insignes pour les rois de Luang Prabang, 1894-1896; INDO AF 26; INDO AF 26/15
      - Envoi d'armes de luxe à l'Empereur d'Annam, au roi du Cambodge, au vice-roi du Tonkin (1895); mort de la reine-mère du Cambodge (1895); attribution de décorations aux rois de Luang-Prabang à Truong Nhu Long, ministre annamite, à Nguyen Than, mandarin annamite (1895-1896); relation des fêtes du Têt à la Cour d'Annam (1896); envoi de l'empereur d'Annam d'une lunette astronomique (1896), INDO AF 26; INDO AF 26/16
      - Demande de Do Huu Phong, Doc Phu Su de Cholon, tendant à être nommé Tong-Doc honoraire, 1897; INDO AF 26; INDO AF 26/17
      - Lettre en cambodgien, et traduction, de l'Oknha Suckea Louk, gouverneur de la province de Purset, au ministre des colonies, 1909; INDO AF 26; INDO AF 26/18
      - Demande de renseignements sur le Duc de Phung-Hoa; renseignements sur le mandarin laotien Thao Sri Kra Thoum, 1909-1911; INDO AF 26; INDO AF 26/19
      - Demande formulée par Sisowatch, roi du Cambodge, en faveur du commandant Collet, pour s'être occupé en France de l'éduction de princes cambodgiens, 1911; INDO AF 26; INDO AF 26/20
      - Demande d'autorisation de livrer un fusil de chasse au prince Bui-Lam (Thanh-Thaï), par la Manufacture de Saint-Etienne, 1912; INDO AF 26; INDO AF 26/21
    - A72 - Vœux, félicitations, 1880/1916; INDO AF 26
      - Vœux de Norodom à l'occasion du 14 juillet; télégrammes échangés entre Norodom et le président de la République, 1880; INDO AF 26; INDO AF 26/1
      - Télégrammes échangés entre le roi d'Annam et le président de la République (à l'occasion d'une audience solennelle accordée au gouverneur général, et du 1er janvier), 1888-1889; INDO AF 26; INDO AF 26/2
      - Télégrammes adressés par Norodom au président de la République, 14 juillet 1888-1er janvier 1889; INDO AF 26; INDO AF 26/3
      - Notification à Thanh-Thaï, empereur d'Annam, et à Norodom, roi du Cambodge, de l'élection de Casimir Périer à la Présidence de la République; lettres de félicitations, 1894; INDO AF 26; INDO AF 26/4
      - Lettres des rois d'Annam et du Cambodge au président de la République (Félix Faure) au sujet de son élection et à l'occasion du Nouvel an, 1895-1896; INDO AF 26; INDO AF 26/5
      - Télégrammes des Français d'Indochine, des rois d'Annam et du Cambodge, et du Conseil privé de Cochinchine au président de la République, 1897; INDO AF 26; INDO AF 26/6
      - Vœux, félicitations, condoléances échangés entre le gouverneur général, les souverains d'Indochine, le président de la République les fonctionnaires et colons d'Indochine, à l'occasion du 1er janvier, du 14 juillet de l'élection de Poincaré à la Présidence du Conseil, 1901-1916; INDO AF 26; INDO AF 26/7
    - A73 - Voyage, 1864/1909; INDO AF 26
      - Voyages de Norodom, 1864-1886; INDO AF 26; INDO AF 26/1
        Voyage de Norodom 1er Saïgon, 1864.
        Voyage de Norodom à Hong-Kong, Canton, Macao, Manille. Rapports du gouverneur de Cochinchine sur la situation générale du Cambodge et le voyage du roi. Frais de passage sur le "Bourayne", 1872.
        Voyage de Norodom à Saïgon, 1886.
      - Voyage en Cochinchine et au Cambodge du Prince Henri de Bourbon; demande d'audience auprès de Norodom, 1888; INDO AF 26; INDO AF 26/2
      - Voyage du roi Sisowath à Paris, 1906; INDO AF 26; INDO AF 26/3
        - traversée, voyage de la troupe de danseuses cambodgiennes du roi.
        - séjour à Marseille.
        - séjour à Paris.
        - déplacement en France: Nancy, Toulon.
      - Voyage de Sisowath à Paris, 1906-1907; INDO AF 26; INDO AF 26/4
        Règlement des frais du voyage: ouverture de crédits sur le budget du Cambodge. Contrat passé avec l'agence de voyage Le Bourgeois pour le séjour du roi en France. Relevé des dépenses.
        Plan de l'hôtel affecté au roi. Ameublement, aménagement d'un hôtel rue Malakoff; frais d'installation par le mobilier national. Dépenses de séjour du roi à Marseille; dépenses diverses.
      - Voyage de Sisowath à Paris, 1906; INDO AF 26; INDO AF 26/5
        - Suite du roi; personnel français attaché à se personnel.
        - Organisation du protocole.
        - Décorations décernées au roi et à sa suite.
        - Demandes d'audiences; invitations adressées au roi.
        - Présents offerts au roi et par le roi; exécution de bustes de Sisowath.
        - Relation publiée par le roi de son voyage en France.
        - Articles de presse.
      - Voyage du sénateur Lannelongue en Indochine et au Japon, 1908; INDO AF 26; INDO AF 26/6
        Passage à Saïgon et à Phnom Penh, entrevue avec Sisowath.
      - Voyage en France de Ros Khieu, gouverneur cambodgien de la province de Pursat; projet de voyage de Sisowath à Ceylan, 1909; INDO AF 26; INDO AF 26/7
    - A74 - Missions indochinoises en France, 1903/1909; INDO AF 27
      - Première mission indochinoise en France, 1903-1907; INDO AF 27; INDO AF 27/1
        - Lettre du Directeur de la Chambre d'agriculture du Tonkin, rapport du gouverneur général, lettre de A.; de Pouvourville sur le mandarinat en Indochine. Projet d'envoi en mission en France de mandarins annamites.
        - Organisation de la mission de mandarins annamites, tonkinois, cambodgiens. Arrivée, séjour, retour. Circulation à tarif réduit sur le chemin de fer. Rapports du chef de mission Fourès, correspondance.
        - Demandes d'emploi dans le personnel de la mission.
        - Crédits; avances au chef de mission.
      - Deuxième mission indochinoise en France, 1906-1908; INDO AF 27; INDO AF 27/2
        - Arrivée, séjour, retour des mandarins annamites, tonkinois, cambodgiens. Rapport du mandarin Nguyen-van-Hien.
        - Délivrance à la mission de cartes à tarif réduit sur les réseaux ferrés.
        - Avances et comptes d'emploi des avances faites au directeur de la mission.
      - Troisième mission indochinoise en France, 1908-1909; INDO AF 27; INDO AF 27/3
        - Arrivée, séjour, retour des mandarins.
        - Lettre du mandarin Vu-Huy-Quang au gouverneur général de l'Indochine: correspondance, rapports, articles de presse.
        - Circulation à Tarif réduit sur les chemins de fer.
        - Avances au chef de mission; justifications.
    - A75 - Traités, 1862/1891; INDO AF 27
      - Traité de paix entre la France et l'Annam; comparaison entre le traité du 5 juin 1862 et un projet remanié; rapports à L'assemblée nationale sur le projet de loi portant approbation du traité du 15 mars 1874 entre la France et l'Annam, 1862-1876; INDO AF 27; INDO AF 27/1
        Traité de paix entre la France et l'Annam: 5 juin 1862.
        Comparaison entre le traité du 5 juin 1862 et un projet remanié, (sans date) (1869, 1870?).
        Rapports à L'assemblée nationale sur le projet de loi portant approbation du traité du 15 mars 1874 entre la France et l'Annam, 1874.
        - sur le projet de loi portant approbation du traité de commerce (31 août 1874) entre la France et l'Annam.
        - sur le projet de loi portant approbation du règlement intervenu entre la France et la Cochinchine (dépenses du Tonkin), 1876.
      - Traité de protectorat du 11 août 1863; convention du 17 juin 1884 (convention de Phnom Penh), 1863-1884; INDO AF 27; INDO AF 27/2
        Traité de protectorat du 11 août 1863: texte.
        Convention du 17 juin 1884 (convention de Phnom Penh) texte; ratification: projet de loi, rapports à la Chambre des députés et au sénat.
      - Projet de traité avec le royaume d'Annam (1863); note sur la convention Aubaret avec l'Annam (1864); note sur le traité entre le gouvernement français et le gouvernement annamite négocié à Hué par Aubaret (par Chasseloup-Laubat), novembre 1864, 1863-1864; INDO AF 27; INDO AF 27/3
      - Projet de traité avec l'Annam, s.d. (1884?); INDO AF 27; INDO AF 27/4
      - Révision du traité du 6 juin 1884 avec l'Annam, 1891; INDO AF 27; INDO AF 27/5
        Note du résident supérieur Hector sur la nécessité de réviser l'article 18.
        Cf. le rapport trimestriel du résident supérieur du 2 janvier 1891.
  - A80 - Presse, 1858/1912; INDO AF 27, 27BIS, 28, 28BIS
    - A81 - Législation, police de la presse, 1863/1912; INDO AF 27, 27BIS
      - Le Courrier de Saïgon; L'Indépendant de Saïgon; L'Indochine française; Le Saigonnais, 1863-1883; INDO AF 27; INDO AF 27/1
        Le Courrier de Saïgon: demande d'un gérant; demande d'envoi gratuit par la Chambre de commerce de Bordeaux, 1863-1865.
        L'Indépendant de Saïgon: reprise de la publication, 1879.
        L'Indochine française: déclaration de la publication; cessation de publication, 1882.
        Le Saigonnais: avis de publication, 1883.
      - Attaques contre l'Administration et des colons dans le Phare de la Loire; attaques contre les Sœurs de la Sainte-Enfance dans le Phare de la Loire; insertion dans le Trompette d'un article sur le recrutement des coolies pour le détachement envoyé en Chine, 1867-1885; INDO AF 27; INDO AF 27/2
        Attaques contre l'Administration et des colons dans le Phare de la Loire; demande de poursuite du gouverneur, 1867.
        Attaques contre les Sœurs de la Sainte-Enfance dans le Phare de la Loire; contre l'administration, les tribunaux de Saïgon dans le Courrier français; explications du gouverneur sur les faits dénoncés, demande de poursuites, 1868.
        Insertion dans le Trompette d'un article sur le recrutement des coolies pour le détachement envoyé en Chine; arrestation du directeur du journal, 1884-1885.
      - Demande de documents par le Journal officiel, 1883; avertissements au résident général au sujet de l'insertion dans les journaux de documents et de correspondances officiels (articles de Pène-Siefert, etc.), 1886; critiques du Matin contre le résident général Paul Bert, 1886, 1883-1886; INDO AF 27; INDO AF 27/4
      - Promulgation d'une loi sur la presse et la diffamation, 1874; extension à la Cochinchine de la législation métropolitaine sur la presse, 1880, 1874-1880; INDO AF 27; INDO AF 27/3
      - Rapports du gouverneur général relatifs aux journaux, 1888-1890; INDO AF 27BIS; INDO AF 27BIS/5
        - le Protecteur des Annamites
        - le Cancrelat
        - le Petit français
        - l'Avenir du Tonkin
        - l'Indépendance tonkinoise
        Suppression, délits de presse (exemplaires joints). Projet de règlementation du régime de la presse.
      - Autorisation accordée au vice-résident Minault de publier ses Notes sur les soumissions des chefs pirates chinois au Tonkin; refus d'autorisation de publication d'un article sur Le prince Thuong et le général de Courcy, 1891-1895; INDO AF 27BIS; INDO AF 27BIS/6
      - Réclamation de l'Association de la presse coloniale, au nom de l'Avenir du Tonkin, 1893; INDO AF 27BIS; INDO AF 27BIS/7
      - Lettres des Affaires étrangères au sujet du journaliste Lejeune-Vilar, et au sujet d'un article de la Politique coloniale, 1895; INDO AF 27BIS; INDO AF 27BIS/8
      - Journal Le Mékong (directeur Ulysse Leriche), 1895-1896; INDO AF 27BIS; INDO AF 27BIS/9
        Délits de presse (diffamation, fausses nouvelles). Rapports du gouverneur général, extraits de presse.
      - Autorisation de publier La semaine religieuse, hebdomadaire en langue annamite, 1909; INDO AF 27BIS; INDO AF 27BIS/10
      - Rapports du gouverneur général au sujet d'articles du Courrier d'Indochine et du Temps (1908); rapport du gouverneur général au sujet de journaux français (La nouvelle égalité) adressés au Dé-Tham (1910); démenti du gouverneur général Klobukowski à une interview de la Presse coloniale (1912), 1908-1912; INDO AF 27BIS; INDO AF 27BIS/11
    - A82 - Extraits de presse (ordre chronologique), 1858/1911; INDO AF 27BIS, 28, 28BIS
      - Articles sur l'Indochine; article de la Quarterly review sur la Cochinchine, 1858-1865; INDO AF 27BIS; INDO AF 27BIS/1
      - Numéro du 9 juillet 1879 du Gong; article du Daily Times de Singapore sur la Cochinchine (1880), 1879-1880; INDO AF 27BIS; INDO AF 27BIS/3
      - Extraits de presse française et étrangère, 1882-1883; INDO AF 27BIS; INDO AF 27BIS/4
        Situation au Tonkin (campagne du Tonkin, mort du Cl Carreau et du Ct Rivière; hostilité de la Chine, attitude de l'Angleterre).
      - Extraits de presse anglaise sur la conquête du Tonkin, s.d. (c. 1883); INDO AF 27BIS; INDO AF 27BIS/5
      - Extraits de presse locale et métropolitaine; extraits de presse métropolitaine, 1885-1886; INDO AF 27BIS; INDO AF 27BIS/6
        Extraits de presse locale et métropolitaine: situation générale, guet-apens de Hué, Massacre des Chrétiens (Binh-Dinh, Phu-yen, Quirhone), arrestation du régent Tuong, couronnement de Dong Khanh (1885).
        Extraits de presse métropolitaine: situation générale, commission de délimitation, différend entre les autorités civiles et militaires.
      - Rapport du gouverneur sur la presse cochinchinoise et cambodgienne, 1887; INDO AF 27BIS; INDO AF 27BIS/8
      - Article de la Vérité sur le projet de crédit relatif au Tonkin (1889); articles du vicomte de Montfort sur la situation au Tonkin (1891), 1889-1891; INDO AF 27BIS; INDO AF 27BIS/9
      - Transmission d'extraits de presse étrangère sur le Tonkin; transmission d'une pétition de colons établis au Tonkin contre des bruits concernant la situation au Tonkin, reproduits par les journaux, 1891-1892; INDO AF 27BIS; INDO AF 27BIS/10
      - Articles de Lanessan sur la Tonkin, 1896; INDO AF 27BIS; INDO AF 27BIS/12
      - Rapport du gouverneur général et extraits de presse du Courrier saïgonnais, 1902; INDO AF 27BIS; INDO AF 27BIS/13
        Attentat à Phnom Penh.
      - Attaques de L'Echo de Cambodge (directeur Contensouzac) contre Norodom et ses ministres, 1904; INDO AF 27BIS; INDO AF 27BIS/14
      - "Le nationalisme siamois opposé au libéralisme français dans l'Indochine française. Nos devoirs envers le peuple laotien", s.d. [vers 1906-1910?]; INDO AF 27BIS; INDO AF 27BIS/14
        Factum.
      - Campagne de presse menée par Monpezar, délégué au Conseil supérieur des colonies, dans L'Indépendance tonkinoise contre l'administration supérieure et le procureur général par intérim Michel, 1908-1909; INDO AF 28; INDO AF 28/20
      - Articles de presse métropolitaine, 1866/1909; INDO AF 27BIS, 28, 28BIS
        - Extraits de presse métropolitaine, 1866-1870; INDO AF 27BIS; INDO AF 27BIS/2
          Situation en Cochinchine et au Cambodge (soulèvement de Tayninh, lutte contre Poukombo).
        - Extraits de presse métropolitaine au sujet de résident général Klobukowski, 1887; INDO AF 27BIS; INDO AF 27BIS/7
        - Extraits de presse métropolitaine sur la politique du gouverneur général Lanessan, 1893; INDO AF 27BIS; INDO AF 27BIS/11
        - Articles de presse métropolitaine sur la situation en Indochine, 1906-1909; INDO AF 28; INDO AF 28/18
          Chemins de fer, budget, affaires militaires, troubles au Tonkin (affaire de Bac-Ninh), empoisonnement des troupes françaises à Hanoï, incidents à la frontière chinoise; départ du gouverneur général Klobukowski pour l'Indochine; complot fomenté par les Japonais en Cochinchine; suicide du gouverneur général Bonhoure; incident de Houng-Bussey (frontière siamoise).
        - Extraits de presse métropolitaine sur la folie du roi Tanh-Taï et son internement, 1907; INDO AF 28; INDO AF 28/15
        - Extraits de presse métropolitaine sur "l'affaire des lépreux", 1907; INDO AF 28; INDO AF 28/16
          Refus du personnel hospitalier de soigner les lépreux; appel aux religieuses.
        - Extraits de presse métropolitaine sur l'usage de l'opium en Indochine, 1907; INDO AF 28; INDO AF 28/17
        - Articles de presse métropolitaine sur les troubles provoqués par les exactions des mandarins à l'occasion de la perception des impôts, 1908; INDO AF 28; INDO AF 28/19
        - Articles de presse métropolitaine sur le mouvement réformiste de Sun-Yat-Sen et la recrudescence de la piraterie au Tonkin, la tentative d'empoisonnement de la garnison d'Hanoï, les chemins de fer du Yunnan et d'Indochine, 1908-1909; INDO AF 28BIS; INDO AF 28BIS/21
        - Tentative d'empoisonnement de la garnison d'Hanoï; cause des troubles; contrebande d'armes; essai de pacification; suicide du gouverneur général par intérim Bonhoure; activité du gouverneur général Klobukowski, 1908/1909; INDO AF 28BIS; INDO AF 28BIS/22
        - Troubles de Battambang; destruction de pirates; Sisowath et princes cambodgiens; monument commémoratif de l'avènement de Sisowath et de la rétrocession des provinces de Battambang, Siem Reap et Sisophon, 1908-1909; INDO AF 28BIS; INDO AF 28BIS/23
        - Opérations au Yen-Thé contre le Dé-Tham; piraterie; projet du ministre des colonies Milliès-Lacroix de faire un voyage en Indochine, 1909; INDO AF 28BIS; INDO AF 28BIS/24
      - Article de Maurice Viollette sur l'Indochine, extrait des Annales coloniales, 1911; INDO AF 28BIS; INDO AF 28BIS/25
  - A90 - Cultes, 1867/1913; INDO AF 28BIS, 29
    - Plaintes adressées par des Annamites au président du tribunal de 1ère instance de Saigon contre les Religieuses de la Sainte-Enfance, qui, à moins qu'ils ne se convertissent, refusent de leur rendre leurs enfants achetés ou revis par elles, 1867; INDO AF 28BIS; INDO AF 28BIS/1
    - Demande de rapatriement en faveur de Sœur Marie-Jésus de la Croix, fondatrice d'un couvent de Carmélites à Saigon, 1868; INDO AF 28BIS; INDO AF 28BIS/2
    - Donations d'immeubles par les indigènes aux missions étrangères, 1874; INDO AF 28BIS; INDO AF 28BIS/3
    - Notes sur les missions catholiques au Tonkin, la révolte du Tonkin méridional (1874), les persécutions contre les Chrétiens à la suite des évènements du Tonkin (1874), 1876; INDO AF 28BIS; INDO AF 28BIS/4
    - Projet de colonisation de l'Ile des Pirates (Golfe du Tonkin); rapports sur la mission du P. Joly, 1878-1879; INDO AF 28BIS; INDO AF 28BIS/6
    - Protestation auprès de l'ambassade annamite à Paris au sujet d'une peine corporelle infligée à un prêtre annamite, 1878; INDO AF 28BIS; INDO AF 28BIS/5
    - Plaintes élevées par le gouvernement annamite contre le P. Geoffroy, enquête sur les agissements de ce missionnaire, 1879; INDO AF 28BIS; INDO AF 28BIS/7
    - Statistique des missions catholiques et des chrétiens au Tonkin, 1880; INDO AF 28BIS; INDO AF 28BIS/8
    - Suppression de la subvention accordée aux missions catholiques de Cochinchine et du Cambodge (1882); legs Spooner en faveur des pauvres et des établissements catholiques de Saigon (1884-1886), 1882-1886; INDO AF 28BIS; INDO AF 28BIS/9
    - Subvention de 50 000 francs votée par le Conseil colonial en faveur des missions étrangères, 1887; INDO AF 28BIS; INDO AF 28BIS/10
    - Situation des Chrétiens en Cochinchine, 1892-1893; INDO AF 29; INDO AF 29/11
      Demande de renseignements sur les mauvais traitements infligés à des Chrétiens.
    - Lettre de E.E. Mulatier, "officier de l'instruction apostolique", sur la Société de l'instruction apostolique; transmission d'une pièce au P. Gagnaire, missionnaire à Quinhon; demande de passage à tarif réduit par le missionnaire Godet; demande de Fillastre, missionnaire au Tonkin, tendant à obtenir une subvention pour la construction d'une église; assassinat du P. Laffo[?]ne à Dong Hoi (Annam), 1896-1898; INDO AF 29; INDO AF 29/12
    - Demande de renseignements sur le frère Munagoni, espagnol, 1900; INDO AF 29; INDO AF 29/13
    - Rapport du gouverneur général sur le missionnaire protestant Comtesse, originaire de Suisse, 1905; INDO AF 29; INDO AF 29/14
    - Application à l'Indochine des lois des 1er juillet 1901 et 7 juillet 1904 sur le contrat d'association, de la loi du 9 décembre 1905 concernant la séparation des églises et de l'Etat, 1905-1913; INDO AF 29; INDO AF 29/15
      Correspondance avec le gouverneur général de l'Indochine, la Ligue des droits de l'Homme, le député Paris.
    - Capacité légale de la mission du Tonkin occidental; exonération d'impôt foncier accordée à la société des Missions étrangères; adoption d'enfants par la "Sainte-Enfance", rapports du procureur général sur le fonctionnement de l'œuvre, 1909-1913; INDO AF 29; INDO AF 29/16
- B - Relations extérieures, 1827/1919; INDO AF 29 à 39
  - B0 - Généralités, 1827/1915; INDO AF 29 à 30
    - B01 - Contrebande de guerre, neutralité, 1883/1912; INDO AF 29
      - Communication du gouvernement anglais et instructions au chargé d'affaires français à Londres au sujet de l'importation d'armes au Tonkin (1883); mesures prises pour la suppression de la contrebande de guerre en Annam (1886); arrêté du gouverneur général Piquet interdisant le commerce des armes au Tonkin (1891); lettres du consul de France à New-York au sujet de l'envoi probable de munitions de San Francisco aux rebelles annamites (1891), 1883-1891; INDO AF 29; INDO AF 29/1
      - Procès Oberg à la Cour criminelle d'Hanoï (contrebande d'armes); protestation des Colonies contre les ventes d'armes aux enchères; armement de navires de guerre par les insurgés des Philippines, 1890-1898; INDO AF 29; INDO AF 29/2
        Procès Oberg à la Cour criminelle d'Hanoï (contrebande d'armes): pièces du procès, réclamations du gouvernement suédois, extraits de presse, 1890-1892.
        Protestation des Colonies contre les ventes d'armes aux enchères, 1897.
        Armement de navires de guerre par les insurgés des Philippines, mesures à prendre, 1898.
      - Neutralité de la France dans la guerre entre l'Empire ottoman et la Bulgarie, la Grève et le Monténégro, 1912; INDO AF 29; INDO AF 29/3
    - B02 - Presse extérieure, 1863/1899; INDO AF 29
      - Note sur l'opinion anglaise au sujet de l'occupation française de la Cochinchine (1863); article de l'Indo Patriot sur la politique française en Asie (1867); analyse de l'ouvrage de James George Scott France et Tonkin (1885); article des Hamburger Nachrichten sur la politique coloniale française (1899), 1863-1899; INDO AF 29; INDO AF 29/1
    - B03 - Voyages, missions de personnalités étrangères, 1827/1915; INDO AF 29
      - [Passages à Saigon; voyages en Indochine], 1827-1897; INDO AF 29; INDO AF 29/1
        Passage à Saïgon de l'ambassadeur chinois Tchong-Haô, 1872.
        Passage à Saïgon d'une mission japonaise chargée d'étudier l'organisation militaire des puissances européennes, 1884.
        Passage à Saïgon d'une commission chinoise chargée d'enquêter sur la condition sociale des Chinois, 1886.
        Passage à Saïgon et Hanoï du prince japonais Komatzu, 1887.
        Passage à Saïgon du prince siamois Warongsef, 1887.
        Passage à Saïgon du croiseur russe "Le Vitias", 1889.
        Voyage à Saïgon du Grand-Duc héritier de Russie, 1890.
        Voyage en Indochine du sous-secrétaire anglais pour les Indes Curzon, 1892.
        Voyage en Annam du Consul d'Angleterre à Kioung-Tchéou: compte-rendu de son rapport, 1892.
        Voyage en Indochine du major japonais Osako, attaché militaire à Berlin, 1893.
        Passage à Saïgon de la Canonnière italienne "Volturno", 1893.
        Voyage en Indochine du lieutenant Shlers, explorateur allemand, 1894.
        Voyage en Indochine de Yank-Kai, attaché du ministère impérial des finances de Chine, 1894.
        Voyage au Siam du baron van Deden, chargé de mission du gouvernement néerlandais, 1894.
        Voyage en Indochine de Panghun, chargé de mission des Etats-Unis, 1894.
        Passage à Saïgon du Commandant Doukhowski, gouverneur général de la Sibérie orientale et de la région de l'Amour, 1895.
        Retour du général chinois Ma au Yunnan par le Tonkin, 1896.
        Passage à Saïgon du vice-roi Li-Hung-Chang, 1896.
        Voyage au Cambodge du Dr Kurt Boeck (allemand), 1897.